臺灣新北地方法院板橋簡易庭民事裁定
111年度板司簡調字第106號
聲  請  人  台新國際商業銀行股份有限公司

法定代理人  尚瑞強  


上列聲請人與相對人王麗玲等間返還買賣價金事件，本院裁定如
下：
    主  文
聲請人之聲請駁回。
聲請程序費用由聲請人負擔。
    事 實 及 理 由
一、按依法律關係之性質，當事人之狀況或其他情事可認為不能
    調解或顯無調解必要或調解顯無成立之望者，法院得逕以裁
    定駁回調解之聲請，此觀民事訴訟法第406 條第1 項第1 款
    規定自明。又「調解經當事人合意而成立；調解成立者，與
    訴訟上和解有同一之效力」，同法第416 條第1 項亦著文規
    定。而訴訟上和解，除與確定判決有同一效力外，亦兼有私
    法上和解之性質；又和解有使當事人所拋棄之權利消滅及使
    當事人取得和解契約所訂明權利之效力（民法第737 條規定
    參照）。次按「債務人怠於行使其權利時，債權人因保全債
    權，得以自己名義行使其權利，為民法第242條前段所明定
    。此項代位權行使之範圍，就同法第243 條但書規定旨趣推
    之，並不以保存行為為限，凡以權利之保存或實行為目的之
    一切審判上或審判外之行為，諸如假扣押、假處分、聲請強
    制執行、實行擔保權、催告、提起訴訟等，債權人皆得代位
    行使」，最高法院69年台抗字第240 號判例可資參照。
二、綜以，調解在實質上係屬雙方當事人以終止爭執為目的而互
    相讓步所為之合意，而調解之雙方當事人將因其互相讓步而
    所拋棄之權利消滅，自非屬權利之保存或實行行為，故債權
    人自不得代位為之。
三、本件聲請意旨略以：相對人王麗玲尚積欠聲請人新台幣
    210,224元未清償。經查相對人王麗玲於民國95年12月27日
    就其所有落於新北市○○區○○段0000○號建物(下稱：系爭不動
    產)以贈與為原因移轉予相對人沙國興，相對人就系爭不動
    產之處分已顯有害聲請人債權，聲請人爰依民法第179條、2
    42條之規定請求返還系爭不動產買賣所得價金及代為受領，
    為此聲請調解等語。
四、經查，本件聲請人主張代位行使相對人王麗玲之權利，聲明
    相對人沙國興應將系爭不動產買賣價金返還予相對人王麗玲
    ；然因聲請人無從於調解程序中，代位行使相對人王麗玲之
    權利，而與相對人沙國興就系爭不動產成立互相讓步之合意
    ，進而拋棄相對人王麗玲之權利，故聲請人上開之聲明，於
    法屬不能為調解。是以，揆諸首揭規定與說明，本件聲請人
    之聲請，爰以裁定駁回之。
五、爰裁定如主文。
六、如不服本裁定，應於裁定送達後10日內，以書狀向本院司法
    事務官提出異議。 

中　　華　　民　　國　　111 　年　　1 　　月　　14　　日
                  臺灣新北地方法院板橋簡易庭
                     司法事務官